【裁判字號】    99,消債聲,37
【裁判日期】    990720
【裁判案由】    聲請免責
【裁判全文】
臺灣彰化地方法院民事裁定            99年度消債聲字第37號
聲  請  人
即債務人    乙○○
上列聲請人即債務人聲請消費者債務清理事件，本院裁定如下：
    主  文
債務人乙○○不免責。
    理  由
一、按「法院為終止或終結清算程序之裁定確定後，除別有規定
    外，應以裁定免除債務人之債務」；又「法院裁定開始清算
    程序後，債務人有薪資、執行業務所得或其他固定收入，而
    普通債權人之分配總額低於債務人聲請清算前二年間，可處
    分所得扣除自己及依法應受其扶養者所必要生活費用之數額
    者，法院應為不免責之裁定。但債務人證明經普通債權人全
    體同意者，不在此限。」；暨「債務人有下列各款情形之一
    者，法院應為不免責之裁定，但債務人證明經普通債權人全
    體同意者，不在此限：一、於7年內曾依破產法或本條例規
    定受免責。二、隱匿、毀損應屬清算財團之財產，或為其他
    不利於債權人之處分。三、捏造債務或承認不真實之債務。
    四、因浪費、賭博或其他投機行為，致財產顯然減少或負擔
    過重之債務，而生開始清算之原因。五、於清算聲請前1年
    內，已有清算之原因，而隱瞞其事實，使他人與之為交易致
    生損害。六、明知已有清算原因之事實，非基於本人之義務
    ，而以特別利於債權人中之一人或數人為目的，提供擔保或
    消滅債務。七、隱匿、毀棄、偽造或變造帳簿或其他會計文
    件之全部或一部，致其財產之狀況不真確。八、故意於財產
    及收入狀況說明書為不實之記載，或有其他故意違反本條例
    所定義務之行為。」，消費者債務清理條例第132條、第133
    條與第134條分別定有明文。
二、查債務人聲請消費者債務清理之更生事件，前經本院裁定開
    始更生程序，後因債務人以自行計算之債務額提出更生方案
    ，經本院認與債權人主張之債務額不符，經命補正提出修正
    之方案或說明理由，但未補正，有消費者債務清理條例第56
    條第2款情事，致更生程序無法進行，爰經本院裁定開始清
    算程序，嗣並因清算財團顯不敷清償財團費用及財團債務，
    而裁定清算程序終止，於程序中債權人並無分毫受償，惟債
    務人確有薪資收入，且扣除每月必要支出後，仍有餘額可供
    部分清債等情，業經本院核卷屬實。從而，本院依首揭消費
    者債務清理條例第133條之規定，自應對債務人為不免責之
    裁定。況依債務人刷卡消費紀錄顯示，債務人負債原因大都
    為餘額代償、加油業、直銷郵購、預借現金等非必要性奢侈
    消費，有甲○商業銀行、中國信託商業銀行等債權銀行查報
    之刷卡紀錄暨陳報狀附卷可佐，亦容有不當消費，奢侈浪費
    等情，合於首揭消費者債務清理條例第134條第4款之情事，
    亦應為不免責之裁定。此外，債權人甲○（台灣）商業銀行
    、渣打國際商業銀行等亦已具狀陳稱反對債務人免責之意旨
    ，故債務人亦無證明可經普通債權人全體同意予以免責之情
    形，綜上，本院爰裁定如主文所示。
中    華    民    國    99    年    7     月    20  日
                  民事第三庭    法  官  洪榮謙
以上正本係照原本作成
如對本裁定抗告，須於裁定送達後10日內向本院提出抗告狀。
中    華    民    國    99    年    7     月    20  日
                                書記官  蔡亦鈞

司法院資訊處製作；財團法人民間司法改革基金會備份。
